【裁判字號】    97,上訴,4236
【裁判日期】    971126
【裁判案由】    毒品危害防制條例
【裁判全文】
臺灣高等法院刑事判決                97年度上訴字第4236號
上  訴  人  臺灣士林地方法院檢察署檢察官
被      告  甲○○
選任辯護人  郭承昌律師
上列上訴人因毒品危害防制條例案件，不服臺灣士林地方法院97
年度訴字第395號，中華民國97年7月25日第一審判決（起訴案號
：臺灣士林地方法院檢察署96年度偵字第14988號），提起上訴
，本院判決如下：
    主  文
上訴駁回。
    理  由
一、本案經本院審理結果，認第一審判決以不能證明被告甲○○
    犯罪，對被告為無罪之諭知，核無不當，應予維持，並引用
    第一審判決書記載之證據及理由（如附件原審判決書）。
二、檢察官上訴意旨略以：被告持用毒品數量龐大，斷難於短時
    間內自行施用，且被告友人即證人在審理中證稱被告在其下
    班後，向其表示可以低價購毒等語，而顯露其招攬販賣之意
    圖，故被告應係在購入大量毒品後，因慮及若全數自行施用
    毒品完畢，將欠缺購毒資金而變更其施用之犯意為意圖販賣
    而持有。從而，原審判決對上開證據均未審酌，且未說明理
    由，實有判決理由不備之違誤，請撤銷改判。
三、除原判決已詳述之理由外，補充敘述理由如下：
（一）按犯罪事實應依證據認定之，無證據不得認定犯罪事實；
      不能證明被告犯罪者，應諭知無罪之判決，刑事訴訟法第
      154條第2項、第301條第1項分別定有明文。又刑事訴訟法
      上所謂認定犯罪事實之證據，係指足以認定被告確有犯罪
      行為之積極證據而言，如未能發現相當證據或證據不足以
      證明，自不能以推測或擬制之方法，以為裁判基礎。而認
      定不利於被告之事實，須依積極證據，苟積極證據不足為
      不利被告之認定，若證據資料在經驗科學上或論理法則上
      尚有對被告較為有利之存疑，而無從依其他客觀方法排除
      此項合理之可疑，即不得以此資料作為斷罪之基礎。且刑
      事訴訟制度受「倘有懷疑，則從被告之利益為解釋」、「
      被告應被推定為無罪」之原則所支配，故得為訴訟上之證
      明者，無論為直接或間接證據，須客觀上於一般人均不致
      有所懷疑而達於確信之程度者，始可據為有罪之認定，倘
      其證明尚未達於「確信」之程度，而有合理可疑存在時，
      即難據以為被告不利之認定。次按我國刑事訴訟制度業已
      修正為以當事人進行主義為主，職權進行主義為輔，檢察
      官立於原告之地位，其對於被告之犯罪事實，本負有積極
      舉證之義務，且刑事被告原無自證無罪之義務，其在訴訟
      上所為之辯解，只須達於對起訴事證提出合理質疑之程度
      為已足，檢察官如對被告所舉反證仍有爭執，即應依照刑
      事訴訟法第161條規定，自負積極舉證釋疑之責任。
（二）本案被告已提出答辯，否認意圖販賣而持有第三級毒品，
      而公訴人以其持有第三級毒品之數量龐大，進而認定被告
      已從施用之犯意變更為意圖販賣而持有一節。經查，施用
      毒品者，在執法機關嚴厲查緝毒品交易，取得管道有限之
      情況下，一次購入可供數月施用之毒品，衡情非無可能，
      況被告經採集尿水，送台灣尖端先進生技醫藥股份有限公
      司鑑定結果，確呈K他命陽性反應，有該公司出具之濫用
      藥物尿液檢驗報告（尿液檢體編號：000827）1紙在卷可
      稽（見偵查卷第69頁），足認被告確有施用K他命。從而
      ，被告辯稱購入毒品係自行施用應非無據。
（三）公訴人以法務部法醫研究所函（原審卷75頁），主張被告
      辯稱1天施用7、8次，顯將超過被告身體負荷等語，認被
      告絕非自行施用一節。按公訴人所憑之函文，有關施用K
      他命致死亡之案例，均係以靜脈注射之方式施打，而本案
      被告係以吸用之方式為之，因其使用之方式不同，自難以
      該函文之內容，推斷被告所言不實，是公訴人以此質疑被
      告所言，進而推斷應係意圖販賣而持有，尚嫌無據。
（四）另公訴人以被告曾告知友人施信達下班後可低價購毒等語
      ，顯露招攬販賣之意圖一節。惟據證人施信達於原審證稱
      與被告某日下班時，在路口相遇閒聊，被告確曾告訴他要
      去拿一些便宜東西，我勸他不要買，會傷身體，我知道被
      告是買來自己吃等語（見原審卷19頁、20頁及23頁），依
      證人施信達之證述，二人僅係閒聊，尚難逕行推斷被告顯
      露招攬販賣之意圖，公訴人所陳容有誤解。
（五）綜上所述，起訴意旨所提出被告意圖販賣而持有第三級毒
      品之證據，尚有諸多合理懷疑之處。此外，復無其他積極
      事證，可認被告確有意圖販賣而持有第三級毒品之犯行。
      且單純持有及施用第三級毒品，刑事法律亦無處罰之明文
      規定，本案自屬不能證明被告犯罪。
四、原判決以不能證明被告犯罪而為無罪之諭知，並無不合。檢
    察官上訴意旨仍執前詞指摘原判決不當，為無理由，應予駁
    回。
據上論斷，應依刑事訴訟法第373條、第368條，判決如主文。
本案經檢察官柯晴男到庭執行職務。
中    華    民    國    97    年    11    月    26    日
            刑事第八庭    審判長法  官  鄭文肅
                                法  官  楊貴志
                                法  官  劉嶽承
以上正本證明與原本無異。
如不服本判決，應於收受送達後10日內向本院提出上訴書狀，其
未敘述上訴之理由者並得於提起上訴後10日內向本院補提理由書
（均須按他造當事人之人數附繕本）「切勿逕送上級法院」。
                                書記官  魏淑娟
中    華    民    國    97    年    11    月    26    日
附件：
臺灣士林地方法院刑事判決               97年度訴字第395號
公  訴  人  臺灣士林地方法院檢察署檢察官
被      告  甲○○
選任辯護人  郭承昌律師
上列被告因毒品危害防制條例案件，經檢察官提起公訴（96年度
偵字第14988 號），本院判決如下：
    主  文
甲○○無罪。
    理  由
一、公訴意旨略以：被告甲○○明知K 他命係毒品危害防制條例
    列管之第三級毒品，於不詳時、地，以不詳代價向姓名年籍
    不詳綽號「猴子」之男子購入數量不詳之K 他命後，竟起意
    販賣而持有之。嗣於民國96年11月27日晚間8 時30分許，在
    臺北市○○區○○街246 號前為警臨檢查獲，並當場於甲○
    ○外套口袋中扣得第三級毒品K 他命1 大包及已裝瓶之1 小
    瓶，另於被告騎乘之車牌號碼AC9-486 號重型機車置物箱內
    扣得以小袋分裝之K 他命8 小包（扣案之K 他命合計毛重62
    .03 公克、合計淨重55.23 公克、驗餘淨重49.58 公克）等
    物，因認被告涉犯毒品危害防制條例第5 條第3 項之意圖販
    賣而持有第三級毒品罪嫌。
二、按犯罪事實應依證據認定之，無證據不得認定犯罪事實；又
    不能證明被告犯罪者，應諭知無罪之判決；刑事訴訟法第15
    4 條第2 項、第301 條第1 項分別定有明文。又犯罪事實之
    認定，應憑證據，如未能發現相當證據，或證據不足以證明
    ，自不能以推測或擬制之方法，以為裁判基礎。次按認定不
    利於被告之事實，須依積極證據，苟積極證據不足為不利於
    被告事實之認定時，即應為有利於被告之認定，更不必有何
    有利之證據（參照最高法院30年上字第816 號判例意旨）。
    再按刑事訴訟法上證明之資料，無論其為直接證據或間接證
    據，均須達於通常一般之人均不致於有所懷疑，而得確信其
    為真實之程度，始得據為有罪之認定，倘其證明尚未達到此
    一程度，而有合理之懷疑存在時，致無從形成有罪之確信，
    根據「罪證有疑，利於被告」之證據法則，即不得遽為不利
    於被告之認定（參照最高法院76年台上字第4986號判例意旨
    ）。
三、公訴意旨認被告涉犯意圖販賣而持有K 他命罪嫌，無非以被
    告於警詢及偵查中供稱曾於上開時地向綽號「猴子」之男子
    購買前揭K 他命等語、扣案之K他命10包（合計毛重62. 03
    公克、合計淨重55.23 公克、驗餘淨重49.58 公克）、內政
    部警政署刑事警察局96年12月27日刑鑑字第0960189275號鑑
    定書1 份及現場查獲及贓物照片17張，為其論據。
四、訊據被告堅決否認意圖販賣而持有K 他命，辯稱：扣案之K
    他命係其供己施用而持有，並無販售他人之意圖，又其向「
    猴子」一次購買1 支玻璃瓶之K 他命，每瓶售價新臺幣（下
    同）700 元，因「猴子」說一次買大量會比較便宜，且也不
    用一直買等語，其乃基於購入數量較多則價格較便宜之因素
    ，始向「猴子」購入約50公克之K 他命等語。
五、經查：
（一）被告於96年11月27日晚間8 時30分許，在臺北市○○區○
      ○街246 號前，為警於其外套口袋中扣得第三級毒品K 他
      命1 大包及已裝瓶之1 小瓶，另於被告騎乘之車牌號碼
      AC9-486 號重型機車置物箱內扣得以小袋分裝之K 他命8
      小包（扣案之K 他命合計毛重62.03 公克、合計淨重55.
      23公克、驗餘淨重49.58 公克）等情，業據被告坦白承認
      ，並經證人即查獲警員劉威廷於本院審理時證述明確；扣
      案之白色結晶10包，經送內政部警政署刑事警察局鑑定，
      檢出K 他命成分，有96年12月27日刑鑑字第0960189275
      號鑑定書影本1 紙在卷可稽。
（二）被告於警詢、偵查及本院審理時均坦承自96年10月間起即
      施用K 他命，每天均會施用，平均一天施用7 、8 次，其
      被查獲時裝在小瓶內之量約可施用3 次左右等情不諱（見
      偵查卷第14、59、73頁及本院卷第67-68 頁），且被告為
      警查獲後所採集之尿液檢體，經台灣尖端先進生技醫藥股
      份有限公司鑑定結果，確呈K 他命陽性反應，有該公司出
      具之濫用藥物尿液檢驗報告（尿液檢體編號：000827）1
      紙在卷可稽，足認被告確有施用K 他命。又扣案之K 他命
      雖有10包，總毛重為62.03 公克，惟依被告陳述其施用K
      他命之頻率及方法換算，其不逾1 個月即可將扣案之K他
      命施用完畢。從而，被告辯稱扣案之K 他命係供己施用而
      持有乙節，尚非全然無據。
（三）公訴人雖指稱被告所供所購入K 他命數量，經扣除被告自
      承施用後之數量，與扣案K 他命數量明顯不符；且其購入
      K 他命之數量亦明顯超出個人使用量；其並無經濟能力購
      買扣案之K 他命；及隨身攜帶大量之K 他命，顯非供己施
      用等語。然持有毒品之意圖，或有可能為製造、販賣、轉
      讓、施用或單純持有而無任何意圖，被告是否有販賣K 他
      命之意圖，仍應有積極證據證明。查被告自警詢、偵查及
      本院審理時均供稱：其於被查獲前幾天，在臺北市○○街
      與莊敬路口的麥當勞，向綽號「猴子」之男子購買，之所
      以會一次購買約50公克的量係因為「猴子」說一次買大量
      會比較便宜，且從未供稱持有K 他命，另有伺機販賣之意
      圖。而被告係因警方接獲未指明人員姓名及特徵之毒品交
      易線報，而於前揭時、地埋伏期間，見被告行跡可疑，進
      而向前盤檢查獲，雖據證人警劉威廷於本院審理時證述明
      確（見本院卷第36-41 頁）。惟前述線報內容並未指出足
      以特定販毒者相關線索，本件查獲地點又係在統一超商前
      ，人員往來眾多，顯難以認定被告是否為線報所指之毒品
      交易相關人員。遑論該毒品交易之線報內容，純屬警方線
      報來源之審判外陳述，自不得據為被告有何販賣意圖之證
      據。
（四）證人即被告之父鮑自強於本院審理時證稱：被告的食、衣
      、住、行、教育均由其負擔，甚至還每週給予被告零用錢
      2 、3 千元不等，而被告雖在SPA 三溫暖工作，每月亦有
      收入約2 萬元，但被告不曾拿過錢回家等語（見本院卷第
      44-46 頁）；證人林子欽於本院審理時證稱：被告從96年
      8 月份左右開始到其工地做工，日薪從一開始1000元左右
      ，到後來大約有1400、1500元，平均一個月都可以做到20
      天左右，曾經最多給過被告薪水4 萬多元等語明確（見本
      院卷第47-49 頁），足見被告亦非全無資力購買扣案之K
      他命供己施用。兼以政府積極查緝毒品之交易，因此施用
      毒品之人向他人購買毒品之管道甚少，被告為方便自己施
      用，且以較便宜之價格，一次購入可供較長時間施用之K
      他命數量，衡情亦未違背經驗法則。
（五）被告隨身攜帶扣案之K 他命10包，雖屬可疑，惟該K 他命
      10包總毛重僅62.03 公克，重量尚輕，體積不大，隨身攜
      帶並不困難，且查獲當時並未查獲任何電子秤磅、分裝袋
      、帳冊或可疑資金，此有搜索扣押筆錄附卷可考。故本件
      除扣案之K 他命外，並無其他佐證，而扣案之K 他命暨卷
      附上揭內政部警政署刑事警察局鑑定書僅能證明被告持有
      扣案K 他命之行為，不能證明被告有何販賣之意圖。
六、綜上所述，被告上開所辯尚非無據，就其是否有販賣K 他命
    之意圖仍有合理的懷疑存在，公訴人所提出之上揭證據，不
    足為不利於被告之犯罪事實之認定，此外，復無其他證據足
    認被告有公訴人所指意圖販賣而持有K 他命之犯行，本件不
    能證明被告犯罪，揆諸首揭說明，自應諭知被告無罪之判決
    。
據上論斷，應依刑事訴訟法第301條第1項，判決如主文。
本案經檢察官蔡啟文到庭執行職務
中    華    民    國    97    年    7     月    25    日
                刑事第四庭審判長法  官  趙文卿
                                法  官  莊明達
                                法  官  劉秉鑫
以上正本證明與原本無異。
如不服本判決，應於判決送達後10日內，向本院提出上訴狀。
                                書記官  吳尚文
中    華    民    國    97    年    7     月    25    日


司法院資訊處製作；財團法人民間司法改革基金會備份。
